臺灣高等法院刑事判決　　　　　　 94年度上更 (一)字第21號
上　訴　人　臺灣新竹地方法院檢察署檢察官
被　　　告　乙○○
指定辯護人　曹運蘭　律師
上列上訴人因被告傷害案件，不服臺灣新竹地方法院88年度重訴
字第11號，中華民國90年10月30日第一審判決（起訴案號：臺灣
新竹地方法院檢察署88年度偵字第6278號）提起上訴，經判決後
，由最高法院發回更審，本院判決如下：
    主  文
原判決關於傷害部分暨所定執行刑均撤銷。
乙○○使人受重傷，未遂，處有期徒刑貳年拾月。
扣案殘餘玻璃瓶壹只沒收。
    事  實
一、乙○○與甲○○（現已改名陳憬緣）原為同居男女朋友關係
    ，嗣因甲○○欲與乙○○分手，致乙○○心懷怨恨，於民國
    （下同）88年7 月31日晚上，乙○○攜帶其所有之尖刀一把
    （單面刀刃，刀長35.4公分，刀刃長23.3公分，刀柄長12.1
    公分，非屬槍砲彈藥刀械管制條例所規定之刀械），駕駛DQ
    -5036 號自小客車先至新竹市某不詳商店，購買硫酸一瓶倒
    於其平日使用之玻璃水杯置於車內，旋至新竹市○○路24號
    甲○○家中附近等候甲○○外出，意欲甲○○不願復合時即
    用硫酸傷害甲○○。嗣於同日晚上8 時40分許，甲○○外出
    至同市○○路13號吳美琴經營之「元東商店」購物，乙○○
    見機不可失，乃基於妨害甲○○行動自由或意思自由之犯意
    ，持前開尖刀尾隨甲○○進入商店，要脅陳女與其上車談判
    ，惟因陳女不從，二人遂在「元東商店」前僵持拉扯而未得
    逞，詎乙○○竟惱羞成怒，明知以硫酸潑灑人之臉部或身體
    ，將足以造成重大不治或難治之傷害，仍基於重傷害之故意
    ，返回車內取出裝有硫酸之玻璃杯作勢欲潑陳女臉部，陳女
    見狀用手抓住玻璃杯，惟陳女仍遭乙○○以硫酸濺及手、腳
    ，致陳女受有右手臂硫酸燒傷1×1公分及2×2公分、左手臂
    硫酸燒傷1×1公分、左腿硫酸燒傷2×2公分之傷害，而未達
    重傷害程度。旋甲○○之父陳家榮、兄陳文生在自宅前聽聞
    甲○○之呼救，二人趕往搭救甲○○，陳家榮並在「元東商
    店」側門旁，隨手拿該商店搖遮陽棚用，長約 187.7公分之
    鐵條，與徒手之陳文生沿DQ─5036號自小客車欲包抄追打乙
    ○○，詎乙○○竟另行起意，萌生殺人之犯意，持前開尖刀
    朝陳文生身上砍剌 6刀，致陳文生受有胸部上端中央部一處
    表淺刀剌傷、左胸部上端一處表淺刀剌傷、左胸外上部一處
    刀砍傷、左胸部下端近中央部一處刀剌傷、右下背部近腰處
    一處表淺刀割傷、左手臂背側近腕處一處表淺刀割傷等傷，
    其中左胸部下端近中央部之刀剌傷深達12公分，剌過胸部皮
    下及肌肉，穿過第6及第7肋間，切斷第7及第8肋骨，進入左
    胸腔內，剌破心臟，因之造成兩側氣、血胸及心包囊積血，
    導致陳文生失血過多，休克死亡。乙○○見行凶後上車欲發
    動車子離去，惟憤怒之陳家榮持前開鐵條剌打DQ─5036號自
    小客車前後擋風玻璃，另陳文生之母陳何滿妹亦持木棍與不
    詳鄰人數人分持不詳硬物，共同敲打前開自小客車及圍毆乙
    ○○，致乙○○亦因之受有頭部外傷併顱骨骨折、左側硬腦
    膜下出血、左側外傷性蜘蛛膜下出血、頭皮撕裂傷、右手臂
    撕裂傷、左手前臂瘀傷、鞏膜破裂等傷害（此部分業由原審
    審理，並據乙○○撤回告訴為不受理判決確定），乙○○嗣
    經送往台灣省立新竹醫院（現改為行政院衛生署新竹醫院）
    戒護就醫，警方並在上開地點扣得乙○○所有行凶所用之尖
    刀一把及裝硫酸用之玻璃杯殘餘破杯一只。（所涉殺人罪部
    分業經本院判處有期徒刑拾貳年確定）
二、案經甲○○訴由新竹市警察局第二分局報請台灣新竹地方法
    院檢察署檢察官偵查起訴。
    理  由
一、被告乙○○經合法傳喚，無正當理由未到庭辯解。其於本院
    前審訊問時固不否認於上揭時地持硫酸要脅被害人甲○○之
    事實，惟矢口否認有何傷害甲○○之故意，辯稱：伊只是拿
    硫酸要嚇甲○○，在「元東商店」門口伊把玻璃杯丟在地上
    ，硫酸不小心噴到她云云。經查，上揭犯罪事實，業據被害
    人甲○○於警訊時指稱：「我和乙○○原本是男女及同居人
    關係，因我堅持提出分手，乙○○不甘心就開車到我家埋伏
    守候，等我一出家門要到超商（我家斜對面）購物之際，陳
    嫌即持預藏之水果刀（警方在現場查獲沾有血跡之兇刀）上
    前，想將我押往他的車上（DQ-503 6號自小客車）我不從，
    雙方就發生拉扯，乙○○就腦羞成怒，跑進他的車內，倒了
    一杯硫酸衝向我，我就上前將他的手握住（持硫酸的手），
    雙方再度拉扯，硫酸就淋到我的雙手灼傷且跌倒在地上‧‧
    ‧‧」等語（88年相字第 446號相驗卷宗第11頁）；於偵查
    時指稱：「當天我到對面雜貨店買東西，乙○○開車到店門
    口，他下車衝進雜貨店，手中拿著一盒東西（即兇刀）並從
    盒內拿出刀子威脅要我上車，我想情況不對我便和他在門口
    僵持，後來乙○○又回到他車上拿了一杯硫酸，是圓形杯子
    高約20公分左右，盛著，要往我臉上潑，我用手抓者該杯硫
    酸，後來我被他推倒，硫酸潑到手和腳，‧‧‧‧」等語（
    88年相字第 446號相驗卷宗第第16頁、第17頁）；於原審審
    理時指稱：「當我去商店買東西，約過 2分鐘，被告就拿一
    個長的盒子過來，打開盒子亮出刀子，叫我跟他出去，後來
    在門口，又要我上車，我們發生拉扯，他拉著我往車上駕駛
    座拿著一個杯子，坐勢要往我臉上潑，尚未潑，就被我抓住
    他的手，拉扯之間，硫酸潑出來，潑到我的手及腳，我慘叫
    一聲，就倒在地上，我哥哥聽到後就跑過來，我就很害怕的
    跑回去，把門口的小孩帶到樓上」、「他作勢要撥我，我拉
    往家裡跑時，與我哥哥擦肩而過，‧‧‧‧」等語（88重訴
    11卷宗第 71頁、第130頁），核與證人吳美琴於警訊中證稱
    ：「甲○○於右記時、地到我開設之商店購買啤酒和泡麵之
    際，乙○○突然駕駛DQ─5036號自小客停在商店門口，即迅
    速下車往店內走將甲○○拉住，往陳嫌車上拉走，甲○○不
    從。乙○○往甲○○他家望過去，有看甲○○他家門口有佇
    立幾個人，甲○○又不願跟他上車談判，陳嫌便憤怒的從車
    上拿了半透明液體，往甲○○身上潑灑，‧‧‧‧」等語尚
    屬相符（88偵字第6278號卷宗第15頁）。被告於原審調查時
    亦坦承案發當日下午 4時許，先在新竹市某商店購買硫酸稀
    釋於玻璃杯中欲恐嚇被害人甲○○，且於偵查中供稱：「（
    為何硫酸會潑到甲○○？）因他爸爸和哥哥過來，我看他們
    過來才潑的，當時我有將刀子帶進超市內，後來叫她上車，
    她不肯我才又回車上，把刀放在車上，再將硫酸拿出來」、
    「我原本是要用硫酸潑甲○○，我再用車上的刀自殺‧‧‧
    」、「因甲○○騙我 200多萬，甲○○在外所欠的賭債我都
    替她還清，但她後來不與我交往，也不接我電話，我原本是
    要拿硫酸恐嚇她，若她不從，我則要用硫酸潑她，刀子是我
    準備自殺用的」等語（88年度相字第446號相驗卷第 19頁反
    面、20頁正、反面）。可見被告係先以尖刀要脅甲○○隨其
    上車談判，應有妨害甲○○行動自由或意思自由之犯意，惟
    因甲○○抗拒不從而生拉扯，被告乃返回車內取出裝有硫酸
    之玻璃杯，並作勢欲潑灑甲○○之臉部，甲○○見狀用手抓
    。查硫酸係對人體具有嚴重腐蝕性之化學物品，以硫酸潑灑
    人之臉部或身體，身體將因受化學燒傷致毀容而造成有重大
    不治或難治之傷害，應為被告所明知，被告擬與甲○○談判
    之前刻意購買硫酸前往，並於甲○○抗拒上車談判時，即持
    硫酸作勢潑灑甲○○之臉部，顯有重傷害之故意甚明，被告
    所辯伊把玻璃杯丟在地上，硫酸不小心噴到甲○○云云，乃
    臨訟砌飾之詞，不足採信。而被告乙○○於上揭時地對被害
    人甲○○潑灑硫酸之行為，致其受右手臂硫酸燒傷1×1公分
    及2×2公分、左手臂硫酸燒傷1×1公分、左腿硫酸燒傷2×2
    公分傷害之事實，有行政院衛生署新竹醫院開立之診斷證明
    書1份附卷可稽（見原審卷第256頁），並經原審命法警勘驗
    被害人甲○○之傷勢確認無訛，此外，復有扣案裝硫酸用之
    殘餘玻璃杯底座一只在卷足稽。是被告上開妨害自由及重傷
    害犯行，均堪認定。
二、核被告所為，係犯刑法第278 條第1、3項之重傷未遂罪及第
    302條第1、3項妨害自由未遂罪。公訴人認係刑法第277條第
    1 項之傷害罪，起訴法條容有未洽，應予變更。又被告所犯
    之妨害自由罪，雖未據起訴，然於起訴事實中已述及，且與
    本案起訴部分具有牽連關係之裁判上一罪關係，為起訴效力
    所及，本院自得併予審判。被告已著手於上開犯罪行為之實
    行而不遂，為未遂犯，依刑法第26條前段規定按既遂犯之刑
    度減輕之。又被告所犯二罪間有方法結果之牽連關係，應依
    刑法第55條後段規定，從一重之刑法第 278條第3項、第1項
    之重傷害未遂罪處斷。原審就被告所涉傷害罪部分予以論罪
    科刑，固非無見。惟查，被告以硫酸作勢欲潑灑甲○○之臉
    部，應具有重傷害之犯罪故意，而應成立重傷害罪，並非普
    通傷害罪，已如前述，原判決僅論以普通傷害罪，容有未洽
    ；又被告另涉有妨害甲○○之行動或意思自由，原判決漏未
    論以妨害自由罪，亦有未當。公訴人上訴意旨據以指摘原判
    決此部分不當，為有理由，自應由本院將原判決該部分及所
    定執行刑撤銷改判。爰審酌被告犯罪之動機、手段、犯罪時
    所受之刺激及犯罪後猶飾詞避就，尚未與被害人家屬達成民
    事和解等情狀，量處如主文第 2項所示之刑，以示懲儆。扣
    案之被告所有裝硫酸用之殘破玻璃瓶一只，係被告所有供犯
    罪所用之物，併予宣告沒收。
三、被告經合法傳喚，無正當理由不到庭，爰不待其陳述，逕行
    判決。
據上論斷，應依刑事訴訟法第369條第1項前段、第364條、第299
條第1項前段、第300條、第371條，刑法第278條第1項、第3項、
第302條第1項、第3項、第26條前段、第55條後段、第38條第1項
第2款，罰金罰鍰提高標準條例第1條，判決如主文。
本案經檢察官王安明到庭執行職務。
中　　華　　民　　國　　94　　年　　3 　　月　　31　　日
                  刑事第十七庭審判長法  官  吳  啟  民
                                    法  官  施  俊  堯
                                    法  官  蘇  隆  惠
以上正本證明與原本無異。
如不服本判決，應於收受送達後十日內向本院提出上訴書狀，其
未敘述上訴之理由者並得於提起上訴後十日內向本院補提理由書
（均須按他造當事人之人數附繕本）。
                                    書記官   周  素  秋
中　　華　　民　　國　　94　　年　　3 　　月　　31　　日
附錄本判決論罪科刑法條全文：
中華民國刑法第278條
使人受重傷者，處5 年以上12年以下有期徒刑。
犯前項之罪因而致人於死者，處無期徒刑或7年以上有期徒刑。
第1項之未遂犯罰之。
中華民國刑法第302條
私行拘禁或以其他非法方法，剝奪人之行動自由者，處5年以下
有期徒刑、拘役或300元以下罰金。
因而致人於死者，處無期徒刑或7年以上有期徒刑，致重傷者，
處3 年以上10年以下有期徒刑。
第 1 項之未遂犯罰之。
